【裁判字號】    92,勞訴,31
【裁判日期】    920514
【裁判案由】    給付退休金
【裁判全文】
臺灣高雄地方法院民事判決  九十二年度勞訴字第三一號
    原      告  甲○○
                丙○○
                庚○○
                乙○○
                己○○
                戊○○
                丁○○
                辛○○
    共      同  陳三兒律師
    訴訟代理人
    複代理人    郭憲彰律師
    被      告  台灣塑膠工業股份有限公司
                            設台北市○○○路二○一號
    法定代理人  王永慶      住.
    訴訟代理人  李國平      住.
右當事人間請求給付退休金事件，本院判決如左：
    主      文
被告應給付原告甲○○新台幣貳拾萬零貳佰貳拾元及自民國九十一年八月二十五日起
至清償日止按週年利率百分之五計算之利息。
被告應給付原告丙○○新台幣壹拾伍萬柒仟壹佰壹拾元及自民國九十一年六月二十一
日起至清償日止按週年利率百分之五計算之利息。
被告應給付原告庚○○新台幣壹拾陸萬捌仟陸佰陸拾元及自民國九十一年十二月二十
五日起至清償日止按週年利率百分之五計算之利息。
被告應給付原告乙○○新台幣貳拾貳萬貳仟參佰陸拾元及自民國九十二年二月三日起
至清償日止按週年利率百分之五計算之利息。
被告應給付原告己○○新台幣壹拾伍萬零玖佰貳拾伍元及自九十一年十二月十一日起
至清償日止按週年利率百分之五計算之利息。
被告應給付原告戊○○新台幣壹拾柒萬捌仟貳佰零肆元及自九十一年十二月二十四日
起至清償日止按週年利率百分之五計算之利息。
被告應給付原告丁○○新台幣壹拾陸萬陸仟捌佰柒拾伍元及自九十一年十月二十一日
起至清償日止按週年利率百分之五計算之利息。
被告應給付原告辛○○新台幣壹拾柒萬捌仟貳佰陸拾元及自九十年四月二十八日起至
清償日止按週年利率百分之五計算之利息。
訴訟費用由被告負擔。
本判決於原告甲○○、丙○○、庚○○、乙○○、己○○、戊○○、丁○○、辛○○
各以新台幣陸萬柒仟元、伍萬參仟元、伍萬陸仟元、柒萬肆仟元、伍萬元、伍萬玖仟
元、伍萬伍仟元、伍萬玖仟元供擔保後得假執行，但被告如於假執行程序實施前分別
以新台幣貳拾萬零貳佰貳拾元、壹拾伍萬柒仟壹佰壹拾元、壹拾陸萬捌仟陸佰陸拾元
、貳拾貳萬貳仟參佰陸拾元、壹拾伍萬零玖佰貳拾伍元、壹拾柒萬捌仟貳佰零肆元、
壹拾陸萬陸仟捌佰柒拾伍元、壹拾柒萬捌仟貳佰陸拾元為原告甲○○、丙○○、庚○○、乙○○、己○○、戊○○、丁○○、辛○○供擔保後免為假執行。
    事      實
甲、原告方面：
  一、聲明：求為判決除假執行擔保金額外如主文所示。
  二、陳述：
    (1)、緣原告甲○○、丙○○、庚○○、乙○○、己○○、戊○○、丁○○、辛○○分係自民國五十六年七月二十八日、六十六年五月十四日、五十六年十二
        月八日、五十六年十二月十一日、五十七年二月十一日、五十六年七月五日
        、六十四年六月六日、六十三年二月十四日起陸續受僱於被告公司，嗣則各
        於九十一年七月二十五日、九十一年五月二十一日、九十一年十一月二十五
        日、九十二年一月三日、九十一年十一月十一日、九十一年十一月二十四日
        、九十一年九月二十一日、九十年三月二十八日退休離職，各人受僱期間分
        為三十四年十一個月又二十七日、二十五年、三十四年十一個月、三十五年
        、三十四年八個月、三十五年四個月、二十七年三個月、二十七年一個月，
        而被告於伊等退休時雖曾給付退休金，惟伊等任職期間每月均固定領有夜點
        費，而其性質上本屬伊等因工作所得之報酬，且為經常性之給與，詎被告乃
        認該筆夜點費並非工資之一部而拒絕將之計入平均工資之內，致分別短少給
        付原告甲○○、丙○○、庚○○、乙○○、己○○、戊○○、丁○○、辛○○各四十五、四十點五、四十五、四十五、四十五、四十五、四十二點五、
        四十二個基數夜點費之退休金，為此乃依法請求判令被告應分別給付原告甲○○、丙○○、庚○○、乙○○、己○○、戊○○、丁○○、辛○○短付之
        退休金各如主文第一、二、三、四、五、六、七、八項所示之金額及均自各
        人退休日之次月起至清償日止按年息百分之五計算之遲延利息。
    (2)、夜點費應為原告工作之對價：
      、夜間工作因其環境較日間為惡劣，此乃眾所周知之事實，且常因視線不良
          及違反人類生理時鐘，故夜間工作常較日間工作易生意外，亦為吾人日常
          經驗所習知，故在一般學理上，均稱夜間工作為危險工時，顯見夜間工作
          確實不同於日間，而系爭夜點費之計算方式乃是依時計算，即凡原告之工
          作時段如係在晚上八時至隔天早上八時，則每小時加計四十五元之夜點費
          ，並非凡是有輪中、夜班者，即每次給予固定之金額，由此即可看出該夜
          點費非係由被告提供點心轉化而來之恩惠性給與，而被告於員工應徵時乃
          均事先陳明要求應徵人員必須能輪值中班及夜班，否則即不予錄取，且被
          告在新進人員應徵進入公司時，除告知其應輪值中、夜班外，並均告知其
          輪值時可領取之夜點費之金額，是被告在與員工成立僱傭關係時，即已將
          應輪值中、夜班之規定納入契約之內容，故原告等人在職期間輪值中、夜
          班應屬常態，且為契約之一部分，故而原告因輪值中、夜班而可取得系爭
          夜點費即屬常態之情況，系爭夜點費自為原告工作中經常可獲得之金額應
          無疑義，且領取該夜點費亦為原告合理之期待，系爭夜點費早已成為兩造
          締約時之內容，且該夜點費之給付與原告所提供之工作間自存有對價之關
          係應無疑義，另被告給付原告之薪資中，其屬於勞基法施行細則第十條第
          九款之各項給付中，包括誤餐費、差旅費、差旅津貼、夜點費等，只有夜
          點費一項被告在給付予原告時有預扣所得稅，而差旅費、誤餐費等則均未
          為扣稅，由此項扣稅事實即可看出被告所給付之夜點費其性質與施行細則
          第十條第九款所定之其他給付性質並不相同，其自應屬於薪資所得之一部
          分，且為原告工作之報酬。
      、被告給付之薪資項目中，關於原告每月領取之「效率獎金」部分，其金額
          每月均不固定，另「交通津貼」及「伙食津貼」部分，在原告請假時被告
          亦均按請假日數扣除，且該二津貼亦不分員工之職等、年資均同其給付數
          額，但上開三項津貼及獎金部分，被告乃均將之列入原告退休金之計算之
          中，而原告每月領取之夜點費，其金額是否固定及原告在請假而不值夜勤
          時是否扣除該未值勤天數之夜點費、該夜點費是否因職等、年資而不同其
          給付之金額等事實，比照前述「績效獎金」及「交通津貼」、「伙食津貼
          」等均列入退休金計算之事實，前三項事實（每月金額不固定、請假則依
          天數扣薪、不分職等年資其可領之夜點費金額均相同等）實均不足以否定
          系爭夜點費為薪資之一部分，另夜點費雖因被告員工值中、夜班天數之不
          同而有不同，惟被告有關交通津貼、伙食津貼、績效獎金等給付之金額，
          每月亦均不固定，且因每位員工出勤狀況而有增減（績效獎金乃以公司每
          個工廠每月生產量為單位，依各工廠每月生產狀況之不同而發給，故其數
          額每位員工之績效獎金在不同月份間其可得績效獎金之金額均不相同，至
          於交通津貼及伙食津貼，於員工遇有請病、事假時，則均依請假之天數扣
          款），而系爭夜點費之情形亦與該交通津貼、伙食津貼相同，如原告均無
          請病、事假，完全依被告所排定之輪值時間表至公司上班，則其每月可領
          取之夜點費即屬固定，是系爭夜點費之性質、領取之機會及條件均與被告
          之交通津貼、伙食津貼等性質相同，與績效獎金相較，亦均為被告薪資每
          月金額不固定之部分，則在計算退休金時，該交通津貼及伙食津貼、績效
          獎金等既均計入員工平均薪資之中，可見原告所領取之夜點費雖每月領取
          金額不固定，惟此亦無損於夜點費為原告薪資一部分之認定。
      、被告給予之伙食津貼每餐僅為六十元，而系爭夜點費中班為一百八十元、
          夜班為三百六十元，依一般常理，焉有點心之費用較一般正餐之費用為高
          者，顯見該夜點費應屬薪資之性質而非公司恩惠之給與，另夜點費如真係
          被告恩惠性給與之點心費用，則其所提供之點心內容自應屬相同，其費用
          自無不同之道理，惟被告晚班之夜點費較之中班之夜點費高出一倍，顯見
          夜點費依其給付之內容觀之，應非屬僱主恩惠性給與之點心費，而係員工
          在夜間工作時，因其工作環境之內容較日間之工作環境差而給予更高工作
          報酬之對價，另佐以系爭夜點費乃由原來的「夜勤津貼」更名而來，而其
          給付之方式及內容均未變更等事實，且被告對在南崁、泰山、林口等地外
          勞集中準備點心，並對中、夜班外勞計給點心費（每小時十二．五元）以
          觀，被告提供點心與夜點費（或點心費）乃係不同之給付內容，更可證明
          系爭夜點費為工資之一部分。
    (3)、系爭夜點費為被告對原告之經常性給付：
        所謂經常性給付係指在勞動契約存續中，一定期間內如按日按月甚至按年通
        常可預期的所得，亦即勞工在工作持續到一定的時點即可獲得的所得，按月
        發給的薪資或實物配給固屬之，每年固定可獲得之給付亦視為經常性給付，
        而由原告歷年工作之收入，可以看出在一般情況下系爭夜點費雖因原告輪值
        天數略有差異，然其固定每月可領取之夜點費之大約概數均相對固定在三千
        餘元至四千餘元之間，顯見此夜點費在一般情況下，均為原告可以預期獲得
        之給付，另被告工廠之作業方式乃採二十四小時三班輪流作業，原告等人對
        輪值中、夜係屬強制性而無選擇之自由，此按早、中、夜班每週輪值乃為常
        態之事實，原告每月可預期領取三千多至四千多元之夜點費即屬依法律固定
        可以期待之收入，與被告之行政或研究、管理等人員僅在遇有特殊情形而於
        中、夜班之工作時段工作時，由被告發給夜點費之情形不同，故系爭夜點自
        係被告工資中經常性之給付無疑。
  三、證據：提出退休金明細表、薪津明細單、所得明細單、薪資管理辦法、高雄市
            政府勞工局函、調整薪資結構等件為證。
乙、被告方面：
  一、聲明：求為判決
    (1)、駁回原告之訴及假執行之聲請。
    (2)、如受不利之判決，願供擔保免為假執行之宣告。
  二、陳述：
    (1)、伊所給與之夜點費係在一般工資之外，對於參加輪班之勞工額外給與之給付
        ，與勞工所提供之工作不生對價關係，也無經常性，而勞動基準法第二條第
        三款規定「工資：謂勞工因工作而獲得之報酬，包括工資、薪金、及按計時
        、計日、計月、計件以現金或實物等方式給付之獎金、津貼及其他任何名義
        經常性給與均屬之」，另該法施行細則第十條第九款亦明定「本令法第二條
        第三款所稱之其他任何名義之經常性給與，係指左列各款以外之給與：九、
        、差旅費、差旅津貼、交際費、夜點費及誤餐費」，是以勞動基準法第二條
        第三款規定之其他任何名義之經常產給與並不包括夜點費在內，而勞動基準
        法施行細則既係依勞動基準法第八十五條規定授權由內政部發布，其效力應
        等同於勞動基準法，兩者之效力並無軒輊，且該施行細則雖歷經內政部於八
        十六年及勞工委員會於九十一年增修，然均維持原條文，是以夜點費並無對
        價亦非經常性給與，而係勉勵性、恩惠性之福利措施而已。
    (2)、伊係採行三班輪班制，不論係早班、中班、夜班，其各班次之工作性質皆為
        相同，輪值中班、夜班所擔任之工作，與早班之工作並無差異，既係一般正
        常工作，依法伊即無對輪值中班、晚班者另再給與任何額外工資之必要，由
        此可知，伊所發之夜點費係任意性之給與並無強制性，且因屬伊對於參加輪
        值中、夜班人員在一般工資之外另行額外給與者，所以若員工調職或請人代
        班或請假，則歸代班人領取不予計算，不似月薪、伙食津貼、交通津貼，每
        月可固定且經常領取，是以夜點費之給與顯屬勉勵、恩惠、任意性質，與工
        作並無對價關係，且非屬經常性給與，自與所謂之工資有間，再以夜點費與
        加班費相較亦有不同，加班費係隨職級本薪之不同而有高低，所以縱名為加
        班津貼或加班獎金，但具有對價性，所以加班費應予計入平均工資，而夜點
        費其給與每一個員工之金額一律相同，不因職級或本薪高低而有所差異，顯
        屬勉勵、恩惠、任意性質而不具對價性，進步言之，工資一般均隨作業種類
        及其複雜性、經驗、學歷、智力、技能、勞心度、勞力度、年資、級職不同
        而有高低，但夜點費之金額係每人每小時一致，並不因員工作業種類及其複
        雜性、經驗、學歷、智力、技能、勞心度、勞力度、年資、級職不同而有高
        低，因而夜點費實係伊單方面所制定之福利措施，且夜點費係由夜勤津貼改
        制而來，而給付夜勤津貼之前，伊為慰勞夜班人員之辛勞，係以提供夜間點
        心之方式以饗員工，嗣因員工口味不一，乃將點心之供應改以金錢代替之，
        因此，究其緣由系爭夜點費仍不失點心費之本質，夜點費之本質既係點心費
        ，是以夜點費確與工資無關。
      理      由
一、本件原告主張伊等分係於上開時日起陸續受僱於被告之員工，嗣則分於前該時日
    經被告以命令退休之方式而離職，而被告於伊等退休時雖已給付退休金，惟伊等
    任職期間每月均固定領有夜點費乙筆，而其性質上本屬伊等因工作所得之報酬，
    且為經常性之給與，詎被告因認該筆夜點費並非工資之一部而拒絕將之計入平均
    工資之內，致分別短付伊等各有如上述基數夜點費之退休金，為此乃依法請求被
    告應分別給付伊等各如主文第一、二、三、四、五、六、七、八項所示之金額及
    均自各人退休日之次月起清償日止按年息百分之五計算之遲延利息等語，被告則
    以系爭夜點費乃係伊為慰勞所屬夜班人員之辛勞所提供之夜間點心費用，此係鼓
    勵、體恤員工於夜間工作之具有勉勵、恩惠性質之福利性給與而非原告工作之對
    價，且該夜點費僅限於輪值大中夜班及其他夜勤之人員始能享有，若有調職、請
    人代班或請假則歸代班人領取而不予計算，其自非每月均可固定且經常領取之給
    與等語置辯。
二、本件原告主張原告甲○○、丙○○、庚○○、乙○○、己○○、戊○○、丁○○
    、辛○○分係自五十六年七月二十八日、六十六年五月十四日、五十六年十二月
    八日、五十六年十二月十一日、五十七年二月十一日、五十六年七月五日、六十
    四年六月六日、六十三年二月十四日起陸續受僱於被告，嗣則各於九十一年七月
    二十五日、九十一年五月二十一日、九十一年十一月二十五日、九十二年一月三
    日、九十一年十一月十一日、九十一年十一月二十四日、九十一年九月二十一日
    、九十年三月二十八日退休離職，而被告於計算伊等之退休金時，乃未將伊等每
    月可得領取之夜點費計入平均工資之內，致分別短付原告甲○○、丙○○、庚○○、乙○○、己○○、戊○○、丁○○、辛○○各四十五、四十點五、四十五、
    四十五、四十五、四十五、四十二點五、四十二個基數夜點費之退休金等情，業
    據原告提出與所述相符之退休金明細表、薪津明細單、所得明細單等件為證，被
    告於此固不爭執而堪信原告此部分主張為真實，惟被告則以前揭情詞置辯。經查
    ：
    (1)、按工資者，謂勞工因工作而獲得之報酬，包括工資、薪金及按計時、計日、
        計月、計件以現金或貨物等方式給付之獎金、津貼及其他任何名義之經常性
        給與均屬之，而勞動基準法第二條第三款所稱之其他任何名義之經常性給與
        ，係指左列各款以外之給與：一、紅利；二獎金：指年終獎金、競賽獎金、
        研究發明獎金、特殊功績獎金、久任獎金、節約燃料物料獎金及其他非經常
        性獎金；三、春節、端午節、中秋節給與之節金；四、醫療補助費、勞工及
        其子女教育補助費；五、勞工直接受自顧客之服務費；六、婚喪喜慶由雇主
        致送之賀禮、慰問金或奠儀等；七、職業災害補償費；八、勞工保險及雇主
        以勞工為被保險人加入商業保險支付之保險費；九、差旅費、差旅津貼、交
        際費、夜點費及誤餐費；十、工作服、作業用品及其代金；十一、其他經中
        央主管機關會同中央目的事業主管機關指定者，勞動基準法第二條第三款及
        同法施行細則第十條分別定有明文，是工資者實係勞工之勞力所得，為其勞
        動對價而給付之經常性給與，倘係雇主為改善勞工生活而給付，或為其單方
        之目的給付具有勉勵、恩惠性質之給與，即非為勞工之工作給付之對價，應
        不得列入工資範圍之內，另所謂經常性者與固定性給與不同，僅須在一般情
        況下經常可領取，即屬經常性給付，而勞工所獲之給付究屬工資抑或施行細
        則第十條所定之給與，仍應具體認定，不因形式上所用名稱而受影響（最高
        法院七十九年度台上字第二四二號、八十五年度台上字第二四六號、八十七
        年度台上字第二八二三號判決意旨參照），則判斷雇主之給與是否係屬工資
        者，自應先行判斷其給付是否具備對價性，亦即是否係勞工從事實際勞務提
        供始會取得，若是，則應具備對價性而屬工資，若係雇主之恩惠性、獎勵性
        給與，則非屬工作之對價而非工資，次則再就該給與是否具備經常性而為判
        斷，如為固定性、規律性、定額性者即應可認定為具備經常性，且此經常性
        並應係制度上之經常性，舉凡制度上具有給付之義務者，不問是依工作規則
        、團體協約或勞動契約而須給付者均屬之，至於該給付之形式名稱如何則非
        所問，如此方能防止雇主對於勞工因工作而獲得之經常性報酬不以工資之名
        義而改用其他名義給付，而規避該給付將來計入平均工資之內致增加其應付
        資遺費及退休金之數額，進而藉以保障勞工之權益。
    (2)、系爭夜點費之名稱原為夜勤津貼，其乃因勞動基準法之施行，被告為配合該
        法施行細則第十條規定之名詞始將之更名為夜點費，惟此二者之給付內容則
        均相同，而被告係一貫作業之工廠，其二十四小時均全天候連續性現場作業
        ，故員工之作業方式即採早、中、晚三班輪值制，且各班之工作性質皆屬相
        同，僅係服勤時間有所不同而已，而此工作型態在原告等人受僱之際，即已
        知悉並為勞動契約之內容，且被告於徵人時即已要求必須能夠輪值中、夜班
        ，否則即不予錄取，並告知輪值夜班時可額外領取該次輪值之夜點費，另被
        告就夜點費之核發，係針對有輪值中、晚班之工作人員所給予，其金額為中
        班一百八十元，大夜班三百六十元，此數額係每人每小時一定，並不因作業
        種類、級職而有所差別，如未實際值班或經上級同意由他人代班者，則不得
        領取此項夜點費，而上開輪班情形，係於固定期間內更換輪班表，每人輪值
        早、中、晚班之機率均屬相同，並不發生專門輪值早班、中班、晚班之情等
        情，此為被告所不爭執，是原告等人既須輪值中、晚班始得領取系爭夜點費
        ，而輪值中、晚班又係被告固定之工作制度，且並因其輪值時段不同而給予
        不同之夜點費，而依一般社會觀念而言，於夜間工作乃因視線較為不良且違
        反人類生理時鐘，相較於日間工作之環境顯較為危險，對於勞工身體健康及
        其家庭生活之影響亦較為重大，故一般而言，雇主均會以較高之薪資做為夜
        間工作員工之補償，此種因夜間危險時段之特殊工作條件而對勞工所增加提
        出之額外現金給付，其本質自屬勞工於該值班時段因工作而可獲得之報酬或
        對價而為工資之一部甚明。至被告雖以夜點費原係夜間點心之供應改制而來
        ，且每人每小時均固定相同，不因工作種類及級職而有差別，其本質乃屬點
        心費而為公司之勉勵性及恩惠性之福利給與云云，惟被告每月乃均固定發給
        員工伙食津貼一千八百元，此為被告所不爭執，並有所得明細單在卷可稽，
        是被告給予原告等人之伙食津貼每日平均約為六十元，而系爭夜點費之中班
        每日即為一百八十元，大夜班每日更達三百六十元，則若系爭夜點費果真為
        夜間點心費用改制而來，豈有點心費反較日常伙食三餐費用為高之理，且兩
        造所不爭執之工資報酬中之某些項目如伙食津貼、交通津貼等項，並不因年
        資及級職而有不同即均給與相同之數額，其即非以年資及級職為標準，而係
        採取一致性之給付，況如僅為任意給付之勉勵性、恩惠性之福利措施，亦何
        須於員工應徵時特別就輪值夜班可得夜點費之數額加以告知而成為該勞動契
        約之一部，此隨夜間工作時間早晚不同而異其數額給付之定期定額給與，自
        為其勞動對價所得之給付而非被告為體恤勞工夜間工作而提供之具勉勵性、
        恩惠性質之夜間點心費，被告所辯並無足採。
    (3)、被告發放系爭夜點費之方式乃為凡輪值大、中夜班（大夜班為凌晨零時起至
        上午八時、中夜班為下午四時至凌晨零時）之勞工（含代班人員），不問勞
        工級職、工作內容，每人每小時均發放一致之夜點費金額（現制每小時四十
        五元，輪值大夜班以八小時計、小夜班以四小時計），若未輪值夜班即無夜
        點費，而被告每月乃均公布次月份之排班表，若勞工欲調班者（即變動出勤
        時段之班別），依其所定考勤管理辦法規定則須填寫「調班單」呈課長級主
        管核准後始能調動，如私自調班者即予記申戒處分乙節，此為被告所不爭執
        ，是系爭夜點費之核發係依被告強制輪班之標準而為計算，即輪值中、夜班
        之人員乃須依被告排定之輪班表輪值，並無自行選擇之權利，顯見該夜點費
        之給與係被告固有之制度，且其在時間上、發生次數上亦均具有規律性、定
        額性，並為勞資雙方所得預期，足認該夜點費係屬經常性給與無訛，至夜點
        費雖為勞動基準法施行細則第十條第九款排除於經常性給與之外，惟該條款
        所列之差旅費、交際費乃因屬不確定之事項所支出而可認係非經常性之給與
        ，而夜點費其並未表明係「偶發性」之給與，然從該條款所稱之夜點費與誤
        餐費同列，但誤餐費既屬恩惠性及偶發性之給與性質，則夜點費應屬同一性
        質，亦即該條款所稱之夜點費及誤餐費，係指雇主為體恤勞工於夜間工作而
        給與之夜間點心費，或勞工因執行職務延誤正常用餐時間而另外給與之餐費
        始符該條款規定之意旨，從而系爭夜點費之名稱雖與該條款所稱之夜點費名
        稱相同，但系爭夜點費既係由夜勤津貼變更名義而來，而夜勤津貼之本意乃
        係因夜間執勤所給與之給付，且夜間執勤服勞務既已成為固定工作型態，該
        夜點費自已非偶發性及不確定性之給與而應具有經常性給與之性質，其自非
        勞動基準法施行細則第十條第九款所稱之夜點費之原來性質而僅係名稱上之
        相同而已，被告所辯系爭夜點費係不確定性及偶發性而未具有經常性云云尚
        無足採。
    綜上所述，系爭夜點費乃為原告於值班時段因工作而可獲得之報酬或對價，且並
    為經常性之給與而屬勞基法上所稱之工資即應計入平均工資之內，則原告等人據
    以主張被告應給付其等未將系爭夜點費計入平均工資以核算退休金之差額自屬有
    據。今本件原告甲○○、丙○○、庚○○、乙○○、己○○、戊○○、丁○○、
    辛○○等人分係自勞動基準法公布施行前（七十三年八月一日）之五十六年七月
    二十八日、六十六年五月十四日、五十六年十二月八日、五十六年十二月十一日
    、五十七年二月十一日、五十六年七月五日、六十四年六月六日、六十三年二月
    十四日起即已受僱於被告，且並於該法公布施行後始各於九十一年七月二十五日
    、九十一年五月二十一日、九十一年十一月二十五日、九十二年一月三日、九十
    一年十一月十一日、九十一年十一月二十四日、九十一年九月二十一日、九十年
    三月二十八日退休離職，則依勞動基準法第八十四條之二之規定，其等之工作年
    資既跨越勞動基準法公布施行之前後而於該法適用後退休終止勞動契約，自應以
    分段適用之方法計算退休金，即該法施行後，退休金之給與標準，依該法第五十
    五條規定計算，而該法施行前之給與標準，則依當時應適用之法令即台灣省工廠
    工人退休規則以為計算（該規則第九條第一項規定：工作年資滿十五年者，應由
    工廠給與三十個基數之退休金，工作年資超過十五年者，每逾一年增給半個基數
    之退休金，其賸餘年資滿半年者以一年計算，末滿半年者不計。合計最高以三十
    五個基數為限，第二項規定：工作年資末滿十五年者，每滿一年給與二個基數之
    退休金，其賸餘年資滿半年者，以一年計算，未滿半年者，給與一個基數之退休
    金），今被告就系爭夜點費加計入平均工資後據以核算原告等人退休金所短少之
    差額即原告甲○○、丙○○、庚○○、乙○○、己○○、戊○○、丁○○、辛○○各二十零二百二十元、十五萬七千一百一十元、十六萬八千六百六十元、二十
    二萬二千三百六十元、十五萬零九百二十五元、十七萬八千二百零四元、十六萬
    六千八百七十五元、十七萬八千二百六十元等數額既不爭執，且被告本應於原告
    甲○○、丙○○、庚○○、乙○○、己○○、戊○○、丁○○、辛○○各人退休
    之日起三十日內即九十一年八月二十三日、九十一年六月十九日、九十一年十二
    月二十四日、九十二年二月一日、九十一年十二月十日、九十一年十二月二十三
    日、九十一年十月二十日、九十年四月二十六日前依序給付其等退休金（勞動基
    準法施行細則第二十九條第一項規定），是被告既未於各該期日前給付原告等人
    上開差額，原告甲○○、丙○○、庚○○、乙○○、己○○、戊○○、丁○○、
    辛○○自得分別請求自九十一年八月二十四日、九十一年六月二十日、九十一年
    十二月二十五日、九十二年二月二日、九十一年十二月十一日、九十一年十二月
    二十四日、九十一年十月二十一日、九十年四月二十七日起依法定利率計算之遲
    延利息，而原告甲○○、丙○○、乙○○、辛○○等人就此遲利利息部分既聲明
    各自九十一年八月二十五日、九十一年六月二十一日、九十二年二月三日、九十
    年四月二十八日起始行起算，其減縮此部分之聲明自無不可，從而本件原告甲○○、丙○○、庚○○、乙○○、己○○、戊○○、丁○○、辛○○依勞動基準法
    有關退休金之規定，請求被告應各給付如主文第一、二、三、四、五、六、七、
    八項所示之金額及均自各人退休日之次月翌日起至清償日止按年息百分之五計算
    之遲延利息，依法洵屬有據，自應予以准許
三、本件兩造均陳明願供擔保請准為假執行或免為假執行之宣告，經核均無不合，爰
    分別酌定相當之擔保金額准許之。
四、據上論結：本件原告之訴為有理由，合依民事訴訟法第七十八條、第三百九十條
    第二項、第三百九十二條，判決如主文。
中      華      民      國    九十二    年      五      月    十四      日
                              臺灣高雄地方法院勞工法庭
~B法  官  黃  宏  欽
右為正本係照原本作成。
如不服本判決，應於判決送達後廿日內，向本院提出上訴狀並表明上訴理由，如於本
判決宣示後送達前提起上訴者，應於判決送達後十日內補提上訴理由書（須附繕本）。
中      華      民      國    九十二    年      五      月    十四      日
~B法院書記官  史華齡


司法院資訊處製作；財團法人民間司法改革基金會備份。
